【裁判字號】    99,交聲,654
【裁判日期】    990917
【裁判案由】    聲明異議
【裁判全文】
臺灣彰化地方法院交通事件裁定         99年度交聲字第654號
移送機關    交通部公路總局臺中區監理所彰化監理站
異議人即
受處分人    甲○○
上列異議人即受處分人因違反道路交通管理處罰條例案件，對於
交通部公路總局臺中區監理所彰化監理站民國99年2 月5 日所為
之處分（彰監四字第裁64-J00000000號），聲明異議，本院裁定
如下：
    主  文
原處分撤銷。
甲○○處罰鍰新臺幣壹仟捌佰元，並記違規點數3點。
    理  由
一、原處分意旨略以：異議人即受處分人甲○○於民國98年8 月
    31日11時53分許，駕駛車牌號碼3465-WG 號自用一般小客車
    ，行經台14線14.5公里處時，有「駕車行經有燈光號誌管制
    之交岔路口闖紅燈」之違規行為，經南投縣政府警察局逕行
    舉發，爰依道路交通管理處罰條例第53條第1 項之規定，裁
    處罰鍰新臺幣（下同）5,400 元、記違規點數3 點。
二、聲明異議意旨略以：伊於發現信件招領通知時而前往郵局領
    取信件時，已遭郵局之退件，實非故意不為領取郵件，伊有
    心繳納罰款，但因已遭加倍處罰，爰請求只裁罰最低額度等
    語。
三、按汽車駕駛人，行經有燈光號誌管制之交岔路口闖紅燈者，
    處罰鍰1,800 以上5,400 元以下，並予記違規點數3 點，道
    路交通管理處罰條例第53條第1 項、第63條第1 項第3 款分
    別亦定有明文。次按處理違反道路交通管理事件，有關文書
    送達之程序，依行政程序法之規定。又送達，於應受送達人
    之住居所、事務所或營業所為之。於應送達處所不獲會晤應
    受送達人時，得將文書付與有辨別事理能力之同居人、受僱
    人或應送達處所之接收郵件人員。送達，不能依前二條規定
    為之者，得將文書寄存送達地之地方自治或警察機關，並作
    送達通知書兩份，一份黏貼於應受送達人住居所、事務所、
    營業所或其就業處所門首，另一份交由鄰居轉交或置於該送
    達處所信箱或其他適當位置，以為送達。前項情形，由郵政
    機關為送達者，得將文書寄存於送達地之郵政機關。寄存機
    關自收受寄存文書之日起，應保存3 個月。違反道路交通管
    理事件統一裁罰基準及處理細則第5 條、行政程序法第72條
    第1 項、第73條及第74條分別著有明文。
四、經查：
（一）本件異議人駕駛前開自用一般小客車，行經上開時、地有
      闖紅燈之違規事實，而經南投縣政府警察局員警逕行舉發
      等情，為受處分人所不爭執，並有上開裁決書、南投縣政
      府警察局投警交字第J00000000 號舉發違反道路交通管理
      事件通知單各1 紙在卷可稽，自堪信實。
（二）又本件裁決書寄發地址為彰化縣社頭鄉○○村○○路○段
      584 巷2 弄8 號，然因上開應送達處所不獲會晤應受送達
      人，乃於99年2 月10日將上述裁決書寄存送達地之社頭郵
      局，有交通部公路總局臺中區監理所彰化監理站送達證書
      1 紙附卷可參。惟核，該送達證書上卻未勾選「並作送達
      通知書二份，一份黏貼於應受送達人住居所、事務所、營
      業所或其就業處所門首，一份交由鄰居轉交或置於該送達
      處所信箱或其他適當位置，以為送達」之欄位，難認該裁
      決書有依法作送達通知書2 份，1 份黏貼於應受送達人住
      居所、事務所、營業所或其就業處所門首，1 份交由鄰居
      轉交或置於該送達處所信箱或其他適當位置，依上揭說明
      ，該裁決書之送達即非合法，故不生送達之效力，是得聲
      明異議之20日法定期間無從起算，自無逾期異議之問題，
      故受處分人雖遲至99年5 月27日始提起本件異議，此有異
      議人聲明異議狀上所蓋彰化監理站公文收文專用章在卷可
      佐，仍未逾期，異議自屬合法，先予敘明。
（三）另本件違規係於98年10月26日寄存送達於異議人戶籍地址
      即彰化縣社頭鄉○○路○段584 巷2 弄8 號之郵政機關「
      社頭郵局」，此有南投縣政府警察局99年6 月11日投警交
      字第0990021054號函及所附南投縣政府警察局送達證書各
      1 紙在卷足憑，可確定本件舉發通知單顯已合法送達於異
      議人無誤。惟本件係逕行舉發案件，並非由異議人當場接
      獲舉發通知單，故其若欲於期限內自行繳納罰鍰，則必於
      接獲舉發通知單後，依上載應到案日期內繳納之，今舉發
      通知單上所載「應到案日期」為98年10月25日，惟該舉發
      通知單合法送達於異議人係98年10月26日，則異議人縱於
      甫接獲舉發通知單後即刻前往原處分機關繳納，於客觀上
      顯然不能於「應到案日期」前自行到案繳納最低額罰鍰，
      明顯影響異議人權益。
（四）綜上所陳，原舉發機關寄存送達予異議人時，卻未更新應
      到案日期，致異議人無法於期限內自行繳納最低額罰鍰，
      此前程序上之瑕疵所造成之損害，不應由異議人承擔，是
      原處分機關仍依首揭規定裁處異議人新臺幣5,400 元罰鍰
      ，難謂適法。衡諸異議人固不爭執本件違規事實，只於接
      獲舉發通知單後請求本院處以繳納較低罰鍰等情，應認本
      件異議為有理由，由本院將原處分撤銷，改裁處異議人最
      低額罰鍰新臺幣1,800 元，並依道路交通管理處罰條例第
      63條第1 項之規定併計違規點數3 點，始為公允。
據上論斷，應依道路交通案件處理辦法第20條，裁定如主文。
中    華    民    國    99    年    9     月    17    日
                  交通法庭  法  官  王奕勛
以上正本證明與原本無異。
如不服本裁定，應於裁定送達後5日內向本院提出抗告狀。
中    華    民    國    99    年    9     月    17    日
                            書記官  戴國安

司法院資訊處製作；財團法人民間司法改革基金會備份。
